臺灣士林地方法院刑事判決　　　　　　　　　　　　　九十一年度訴字第一二七號
　　聲　請　人　臺灣士林地方法院檢察署檢察官
　　被　　　告　乙○○
右列被告因偽造文書案件，經檢察官聲請簡易判決處刑（八十九年度偵字第一０一二
０號），本院認不宜以簡易判決處刑，改依通常程序審理，並判決如左：
    主  文
乙○○共同連續行使偽造私文書，足以生損害於公眾及他人，處有期徒刑陸月，如易
科罰金以參佰元折算壹日。附表一之物及附表三之署押、印文均沒收。又行使偽造私
文書，足以生損害於公眾及他人，處有期徒刑參月，如易科罰金以參佰元折算壹日。
附表二之物及附表四之署押均沒收。應執行有期徒刑捌月，如易科罰金以參佰元折算
壹日。附表一、二之物及附表三、四之署押、印文均沒收。
    事  實
一、乙○○於民國八十七年十二月初，在報紙廣告欄看到有關信用貸款廣告，以電話
    聯絡一綽號為「阿德」之成年男子，欲辦理貸款，「阿德」表示其資格不符，但
    告知乙○○可提供照片及他人年籍資料，制作不實國民身分證以向銀行開戶供渠
    金融轉帳之用，賺取佣金，乙○○遂於八十七年十二月八日左右，分別在台北縣
    三重市天台廣場（聲請簡易判決處刑書誤載為正義廣場）、台北市○○街及昆明
    街附近泡沫紅茶店，由乙○○提供友人甲○○年籍資料及自己照片一張，交予與
    「阿德」同夥，綽號「小陳」之成年男子，旋基於共同犯意之聯絡，由「阿德」
    、「小陳」於不詳時間地點偽造內政部公印文、貼有乙○○照片、姓名、年籍資
    料為甲○○之國民身分證一張，足以生損害於甲○○及戶政機關有關戶籍管理之
    正確性。嗣並基於偽造文書之概括犯意，由「阿德」、「小陳」於不詳時間地點
    ，偽刻「甲○○」印章兩枚，交付乙○○，由「小陳」陪同乙○○於八十七年十
    二月九日，前往台北國際商業銀行西門分行開戶，由乙○○偽造甲○○署押，並
    以前開偽刻之甲○○印章偽造甲○○印文，填寫開戶登錄資料、活期儲蓄存款印
    鑑卡而偽造甲○○之私文書，連同前開偽造之甲○○國民身分證持向台北國際商
    業銀行西門分行行使，開設戶名為甲○○之活期儲蓄存款帳戶（帳號：0000
    000000000號），足以生損害於甲○○及台北國際商業銀行西門分行對
    於帳戶管理之正確性。乙○○復基於與前同一偽造文書之概括犯意，由「小陳」
    陪同而於八十七年十二月十四日前往台北銀行龍山分行開戶，由乙○○偽造甲○
    ○署押，並以前開偽刻之另一枚甲○○印章偽造甲○○印文，填寫約定書、印鑑
    卡而偽造甲○○之私文書，連同前開偽造之甲○○國民身分證持向台北銀行龍山
    分行行使，開設戶名為甲○○之活期儲蓄存款帳戶（帳號：000000000
    000號），足以生損害於甲○○及台北銀行龍山分行對於帳戶管理之正確性。
    乙○○將台北銀行龍山分行存摺、提款卡、偽造之甲○○國民身份證交予「小陳
    」等人使用，台北國際商業銀行西門分行帳戶則供己使用，「小陳」等人則交付
    佣金三萬元予乙○○。嗣因乙○○思忖此舉不妥，而向「小陳」索回偽造之甲○
    ○國民身分證、台北銀行龍山分行存摺及提款卡。
二、乙○○於八十九年六月二十八日前往國家圖書館時，因未帶證件，為圖一時方便
    ，竟另行起意，偽造甲○○之署押並填寫國家圖書館閱覽證申請書，而偽造甲○
    ○之私文書，連同自己之照片及前開偽造之甲○○國民身分證，一同持向國家圖
    書館核發閱覽證之承辦公務員行使，使承辦公務員將此不實事項登載於電腦內辦
    證作業系統，並製發內容不實甲○○國家圖書館閱覽證一張，乙○○取得後旋即
    持前開內容不實之國家圖書館閱覽證行使進入國家圖書館，足以生損害於甲○○
    及國家圖書館管理使用人身份資料之正確性。嗣於八十九年十月二十五日二十一
    時四十分許，乙○○在台北市○○區○○路三十二號七樓金蜜月賓館為警臨檢查
    獲，當場扣得偽造之甲○○國民身分證一張、內容不實之甲○○國家圖書館閱覽
    證一張、甲○○台北銀行龍山分行存摺一本、提款卡一張。
三、案經台北市政府警察局大同分局報請台灣士林地方法院檢察署檢察官聲請以簡易
    判決處刑。
    理  由
一、右揭犯罪事實業據被告乙○○坦承不諱，核與證人甲○○證述情節相符，並有台
    北國際商業銀行西門分行九十年五月二十八日（九十）北商銀西字第一六六號函
    檢送之開戶登錄資料、印鑑卡，台北銀行龍山分行九十年五月三日北銀龍營字第
    九０六００九三二００號函所檢送之約定書、印鑑卡，國家圖書館閱覽證申請書
    及扣案之甲○○台北銀行龍山分行存摺一本、提款卡一張、甲○○國民身分證一
    張、國家圖書館閱覽證一張及被告自行提出之甲○○台北國際商業銀行西門分行
    存摺一本、甲○○印章一枚可資佐證。而扣案貼有被告相片之甲○○國民身分證
    ，經送內政部警政署刑事警察局鑑驗結果，並未發現纖維絲與水印，其上「內政
    部印」、國旗圖案、底紋圖案、印刷字跡、膠膜上梅花圖案等均與樣張不相符，
    應係偽造，此有該局九十一年四月二十三日刑鑑字第０九一００九一五五五號鑑
    驗通知書在卷可稽。事證明確，被告犯行已堪認定，應予依法論科。
二、（一）被告偽造國民身分證後持往台北國際商業銀行西門分行、台北銀行龍山分
    行偽造私文書填寫開戶資料行使，核係犯刑法第二百十六條、第二百十二條、第
    二百十條、第二百十八條第一項之罪。被告就事實欄一之犯罪事實，與綽號「阿
    德」、「小陳」之成年男子，有犯意聯絡，行為分擔，應論以共同正犯。偽造印
    章、印文、署押乃偽造私文書之部分行為；偽造私文書、特種文書後持以行使，
    偽造之低度行為為行使之高度行為所吸收，均不另論罪。被告先後二次行使偽造
    私文書之行為，時間緊接，犯罪手法相若，顯係基於概括犯意而為，應論以連續
    犯一罪，並加重其刑。所犯刑法第二百十八條第一項偽造公印文罪與刑法第二百
    十六條、第二百十二條、第二百十條之罪，有方法目的之牽連關係，應論以情節
    較重之刑法第二百十六條、第二百十條行使偽造私文書罪。（二）被告另行起意
    ，持偽造之國民身分證、偽造甲○○之私文書行使申請國家圖書館閱覽證，係犯
    刑法第二百十六條、第二百十條、第二百十二條、第二百十四條之罪。偽造署押
    為偽造私文書之部分行為，偽造私文書後持以行使，偽造之低度行為為行使之高
    度行為所吸收，均不另論罪。所犯前開各罪，有方法目的之牽連關係，應從重依
    刑法第二百十六條、第二百十條行使偽造私文書罪處斷。被告行使偽造國民身館
    閱覽證之行為及使國家圖書館承辦閱覽證核發之公務員將不實事項記載於職務上
    掌管之辦證作業系統內之犯行，雖未經檢察官起訴，然與起訴判決有罪部分，具
    牽連犯裁判上一罪關係，為起訴效力所及，自得由本院併予審理。至於被告取得
    國家圖書館核發之內容不實之閱覽證後，持以行使，應係犯刑法第二百十六條、
    第二百十四條之罪，該國家圖書館閱覽證既非由無制作權人所偽造，行使該閱覽
    證應不構成刑法第二百十六條、第二百十二條行使偽造特種文書罪，檢察官認該
    部分係犯刑法第二百十六條、第二百十二條容有未洽，起訴法條應予變更。被告
    所犯事實欄一、二之犯行，犯意各別，且犯罪時間相隔一年半，顯非基於概括犯
    意而為，應予分論併罰。爰審酌被告犯罪後坦承犯行之態度，並參酌其犯罪手段
    、所生損害等及其他一切情狀，分別量處如主文所示之刑。又，被告行為時，所
    犯偽造文書罪為最重本刑五年以下有期徒刑之罪，依當時刑法第四十一條規定，
    不得易科罰金，惟被告犯罪後，刑法第四十一條業於九十年一月十日修正為「犯
    最重本刑為五年以下有期徒刑以下之罪，而受六個月以下有期徒刑或拘役之宣告
    ，因身體、教育、職業、家庭之關係或其他正當事由，執行顯有困難者，得以一
    元以上三元以下折算一日，易科罰金。但確定因不執行所宣告之刑，難收矯正之
    效，或難以維持法秩序者，不在此限。併合處罰之數罪，均有前項情形，其應執
    行之刑逾六月者，亦同」，並於同年一月十二日施行，事涉刑之執行，爰依修正
    後刑法第四十一條第一項前段、第二項規定諭知易科罰金折算標準，併定其執行
    刑及就應執行刑諭知易科罰金之折算標準。
三、附表一、附表二之物均為被告所有，且為犯罪所得之物，爰依刑法第三十
    八條第一項第三款宣告沒收。附表一偽造之甲○○印章二枚，一枚已由被告提
    出扣案，一枚據被告供稱已無法尋得，惟因無證據證明已滅失，爰均依刑法第二
    百十九條規定諭知沒收。附表三、四偽造之甲○○署押、印文，均應依刑法第二
    百十九條諭知沒收。
據上論斷，應依刑事訴訟法第四百五十二條、第二百九十九條第一項前段、第三百條
，刑法第二十八條、第五十六條、第二百十六條、第二百十條、第二百十二條、第二
百十四條、第二百十八條第一項、第五十五條、第五十一條第五款、第四十一條第一
項前段、第二項、第三十八條第一項第三款、第二百十九條，罰金罰鍰提高標準條例
第一條前段、第二條判決如主文。
本案經檢察官陳家美到庭執行職務
中        華        民        國    九十一  年    九    月      三十    日
                                  臺灣士林地方法院刑事第四庭
                                          法  官  洪  慕  芳
右正本證明與原本無異。
如不服本判決，應於判決送達後十日內，向本院提出上訴狀。
                                          書記官  田  汲  雷
中    華    民    國      九十一      年      十       月       二      日
附錄本案論罪科刑法條全文：
刑法第二百十六條：
  行使第二百十條至第二百十五條之文書者，依偽造、變造文書或登載不實事項或使
  登載不實事項之規定處斷。
刑法第二百十條：
  偽造、變造私文書，足以生損害於公眾或他人者，處五年以下有期徒刑。
刑法第二百十二條：
  偽造、變造護照、旅券、免許證、特許證及關於品行、能力、服務或其他相類之證
  書、介紹書，足以生損害於公眾或他人者，處一年以下有期徒刑、拘役或三百元以
  下罰金。
刑法第二百十四條：
  明知為不實之事項，而使公務員登載於職務上所掌之公文書，足以生損害於公眾或
  他人者，處三年以下有期徒刑、拘役或五百元以下罰金。
刑法第二百十八條第一項：
  偽造公印或公印文者，處五年以下有期徒刑。
~FO：
附表一：
    偽造之甲○○國民身分證一張
    台北國際商業銀行西門分行存摺一本
    台北銀行龍山分行存摺一本、提款卡一張
    偽造之甲○○印章二枚
附表二：
    甲○○國家圖書館閱覽證一張
附表三：
    台北國際商業銀行西門分行開戶登錄資料上偽造之甲○○署押一枚、印文二枚
      、印鑑卡上偽造之甲○○署押一枚、印文二枚
    台北銀行龍山分行約定書上偽造之甲○○署押二枚、印文二枚、印鑑卡上署押
      一枚、印文二枚
附表四：
    國家圖書館閱覽證申請書上偽造之甲○○署押一枚
